ACORDAO-COMPLETO-2544070

ACÓRDÃO 2896/2023 ATA 10/2023 - PRIMEIRA CÂMARA

VISTOS, relatados e discutidos estes autos de tomada de contas especial instaurada por determinação do Acórdão 1222/2007-TCU-Plenário, em que se apreciam recursos de reconsideração interpostos por E F Medeiros, Dan Câmara, José Nelson Oliveira dos Santos, Fundação Boas Novas; Samuel Barbosa Gahú da Silva, Ronaldo de Lucena Siqueira e Miquéias Carvalho de Lima, contra o Acórdão 7337/2009-TCU-Primeira Câmara, mantido pelo Acórdão 7077/2010-TCU-Primeira Câmara, ambos da relatoria do Ministro Augusto Nardes, 
ACORDAM os Ministros do Tribunal de Contas da União, reunidos em sessão da Primeira Câmara, diante das razões expostas pelo relator, em:
9.1. nos termos dos arts. 32, inciso I e 33, da Lei 8.443/1992, conhecer dos presentes recursos e, no mérito, negar-lhes provimento;
9.2. considerar liquidado perante a União o débito imputado por meio do Acórdão 7337/2009-TCU-Primeira Câmara, em razão de seu recolhimento integral em valores atualizados por uma das partes e, em consequência, extintos os correspondentes subitens 9.1.1, 9.1.2 e 9.1.3 daquela decisão, e conferir quitação exclusivamente com relação ao referido débito a Dan Câmara (XXX.736.742-XX) , José Nelson Oliveira dos Santos (XXX.669.872-XX) , Miquéias Carvalho de Lima (XXX.564.792-XX) , Ronaldo de Lucena Siqueira (XXX.033.632-XX) , Samuel Barbosa Gahú da Silva (XXX.875.032-XX) , à empresa E. F. Medeiros (05.954.924/0001-40) e à empresa Central Car Veículos Ltda (34.514.786/0001-87) ;
9.3. alterar o fundamento legal da multa imputada pelo item 9.2 do acórdão recorrido a Dan Câmara (XXX.736.742-XX) , José Nelson Oliveira dos Santos (XXX.669.872-XX) , Miquéias Carvalho de Lima (XXX.564.792-XX) , Ronaldo de Lucena Siqueira (XXX.033.632-XX) , Samuel Barbosa Gahú da Silva (XXX.875.032-XX) , à empresa E. F. Medeiros (05.954.924/0001-40) e à empresa Central Car Veículos Ltda (34.514.786/0001-87) para o art. 58, inciso II, da Lei 8.443/1992;
9.4. alterar o valor da multa aplicada a Dan Câmara (XXX.736.742-XX) , José Nelson Oliveira dos Santos (XXX.669.872-XX) , Miquéias Carvalho de Lima (XXX.564.792-XX) , Ronaldo de Lucena Siqueira (XXX.033.632-XX) e Samuel Barbosa Gahú da Silva (XXX.875.032-XX) para R$ 5.000,00 (cinco mil reais) ;
9.5. dar ciência deste acórdão aos recorrentes e à empresa Central Car Veículos Ltda (34.514.786/0001-87) , ao Fundo Nacional de Saúde e à Procuradoria da República no Estado Amazonas, informando que o teor integral das peças que o integram poderá ser obtido no endereço eletrônico www.tcu.gov.br/acordaos e que o acesso às demais peças do processo podem ser obtido no endereço eletrônico deste Tribunal, opção "vista eletrônica".

Recurso de reconsideração interposto contra acórdão que julgou as contas dos responsáveis irregulares e condenou-os ao pagamento de débito e de multa em razão de irregularidades em convênios firmados com o Ministério da Saúde.

Primeira Câmara

Fundação Boas Novas.

3. Interessados/Responsáveis/Recorrentes:
3.1. Recorrentes: E F Medeiros (05.954.924/0001-40); Dan Câmara (XXX.736.742-XX); José Nelson Oliveira dos Santos (XXX.669.872-XX); Fundação Boas Novas (84.541.689/0001-51); Samuel Barbosa Gahú da Silva (XXX.875.032-XX); Ronaldo de Lucena Siqueira (XXX.033.632-XX); Miquéias Carvalho de Lima (XXX.564.792-XX).
3.2. Interessados: Fundo Nacional de Saúde - MS (00.530.493/0001-71); Secretaria de Controle Externo do TCU/AM (00.414.607/0003-80).
3.3. Responsáveis: Central Car Veículos Ltda (34.514.786/0001-87); Dan Câmara (XXX.736.742-XX); José Nelson Oliveira dos Santos (XXX.669.872-XX); Miquéias Carvalho de Lima (XXX.564.792-XX); Ronaldo de Lucena Siqueira (XXX.033.632-XX); Samuel Barbosa Gahú da Silva (XXX.875.032-XX); e F Medeiros (05.954.924/0001-40).

13.1. Ministros presentes: Walton Alencar Rodrigues (Presidente), Vital do Rêgo, Jorge Oliveira (Revisor), Antonio Anastasia (Relator) e Jhonatan de Jesus.
13.2. Ministro que não participou da votação: Vital do Rego.
13.3. Ministro-Substituto convocado que não participou da votação: Augusto Sherman Cavalcanti.

ANTONIO ANASTASIA

Ministro Augusto Nardes.

Trata-se de recursos de reconsideração interposto por Dan Câmara, José Nelson Oliveira dos Santos, Miquéias Carvalho de Lima, Ronaldo de Lucena Siqueira, Samuel Barbosa Gahú da Silva, E. F. Medeiros e Fundação Boas Novas contra o Acórdão 7337/2009-TCU-Primeira Câmara, relator Ministro Augusto Nardes (peça 26, p. 103-107) , o qual foi mantido pelo Acórdão 7077/2010-TCU-Primeira Câmara, do mesmo relator (peça 28, p. 1) .
2.	Reproduzo, com ajustes de forma, nos termos do art. 1º, § 3º, inciso I, da Lei 8.443/92, a derradeira instrução produzida pela Secretaria de Recursos (Serur) à peça 244, que recebeu parecer convergente do Diretor da Subunidade (peça 245) , e pronunciamento parcialmente divergente do representante do MP/TCU, Subprocurador-Geral Lucas Rocha Furtado (peça 246) .
"INTRODUÇÃO 
1.	Trata-se de recursos de reconsideração (peças 47, 48, 49, 50, 51, 52 e 53) interpostos por Dan Câmara (XXX.736.742-XX) ; José Nelson Oliveira dos Santos (XXX.669.872-XX) ; Miquéias Carvalho de Lima (XXX.564.792-XX) ; Ronaldo de Lucena Siqueira (XXX.033.632-XX) ; Samuel Barbosa Gahú da Silva (XXX.875.032-XX) ; E. F. Medeiros (05.954.924/0001-40) e Fundação Boas Novas (84.541.689/0001-51) . contra o Acórdão 7337/2009-TCU-Primeira Câmara (peça 26, p. 103107) , o qual foi mantido pelo Acórdão 7077/2010-TCU-Primeira Câmara (peça 28, p. 1) , que rejeitou embargos de declaração.  
1.1. 	A deliberação recorrida apresenta o seguinte teor:  
9.1. com fundamento nos arts. 1º, inciso I, 16, inciso III, alíneas "b" e "c", 19, caput, da Lei nº 8.443/1992, julgar irregulares as contas dos responsáveis, Srs. Dan Câmara, José Nelson Oliveira dos Santos, Miquéias Carvalho de Lima, Samuel Barbosa Gahú da Silva, Ronaldo de Lucena Siqueira e as empresas E. F. Medeiros e Central Car Veículos Ltda., e condená-los, solidariamente, ao pagamento das quantias e na forma abaixo indicadas, com a fixação do prazo de 15 (quinze) dias, a contar das notificações, para que comprovem, perante o Tribunal (art. 214, inciso III, alínea "a", do Regimento Interno do TCU) , o recolhimento da dívida aos cofres do Fundo Nacional de Saúde, atualizada monetariamente e acrescida dos juros de mora, calculados a partir das datas mencionadas, até a data do efetivo recolhimento, na forma prevista na legislação em vigor; 
9.1.1. Responsáveis solidários: Srs. Dan Câmara, José Nelson Oliveira dos Santos, Miquéias Carvalho de Lima, Samuel Barbosa Gahú da Silva e Ronaldo de Lucena Siqueira e a empresa E. F. Medeiros: 
	Débito (R$) 
	Data 

	153.983,65 
	4/8/2005 

	153.983,65 
	19/10/2005 

9.1.2. Responsáveis solidários: Srs. Dan Câmara, José Nelson Oliveira dos Santos, Miquéias Carvalho de Lima, Samuel Barbosa Gahú da Silva e Ronaldo de Lucena Siqueira, e a empresa Central Car Veículos Ltda.: 
	Débito (R$) 
	Data 

	31.290,00 
	6/1/2006 

	31.290,00 
	31/3/2006 

9.1.3. Responsáveis solidários: Srs. Dan Câmara e José Nelson Oliveira dos Santos. 
	Débito (R$) 
	Data 

	38.860,60 
	14/5/2007 

9.2.	com fundamento no art. 57, da Lei nº 8.443/1992, aplicar aos Srs. Dan Câmara, José Nelson Oliveira dos Santos, Miquéias Carvalho de Lima, Samuel Barbosa Gahú da Silva, Ronaldo de Lucena Siqueira e as empresas E. F. Medeiros e Central Car Veículos Ltda., individualmente, a multa no valor de R$ 8.000,00 (oito mil reais) , com a fixação do prazo de 15 (quinze) dias, a contar das notificações, para comprovarem, perante o Tribunal (art. 214, inciso III, alínea "a", do Regimento Interno) , o recolhimento da dívida ao Tesouro Nacional, atualizada monetariamente desde a data do presente Acórdão até a do efetivo recolhimento, se for paga após o vencimento, na forma da legislação em vigor;  
9.3.	determinar à Fundação Boas Novas: 
9.3.1. para que nas próximas licitações que vier a realizar, com a utilização de recursos públicos federais, observe todos os preceitos estabelecidos na Lei nº 8.666/1993, em especial as disposições concernentes a: 
9.3.1.1. protocolização dos procedimentos, numeração de folhas, aposição de pareceres jurídicos e junção de documentos ao procedimento de licitação, conforme art. 38 da Lei nº 8.666/1993; 
9.3.1.2. publicação dos resumos dos editais das licitações em jornal diário de grande circulação, de conformidade com o disposto no art. 21, inciso III, da Lei nº 8.666/1993; 
9.3.1.3. publicação, em jornal diário de grande circulação, de qualquer alteração no edital que possa de alguma forma afetar a formulação das propostas, conforme dispõe o § 4º, art. 21 da Lei nº 8.666/1993; 
9.3.1.4. limitação do valor cobrado pelos seus editais de licitação ao custo efetivo de reprodução da documentação fornecida, em estrito cumprimento às disposições do art. 32, § 5.º da Lei nº 8.666/1993; 
9.3.1.5. realização de pesquisas de preços previamente à efetivação dos procedimentos licitatórios, em conformidade com o disposto nos arts. 15, inciso I; e 48, inciso II, da Lei nº 8.666/1993; 
9.3.1.6. não-admissão, previsão, inclusão ou tolerância, nos editais de licitação, de cláusulas ou condições que comprometam, restrinjam ou frustrem o caráter competitivo do certame, de acordo com o art. 3.º, caput, e inciso I; e § 5.º do art. 30, da Lei nº 8.666/1993; 
9.3.1.7. inserção, nos seus editais de licitação, dos critérios de aceitabilidade dos preços unitário e global, bem como do orçamento estimado em planilhas de quantitativos e preços unitários, em cumprimento ao art. 40, inciso X, e seu § 2.º, inciso II, da Lei nº 8.666/1993; 
9.3.2. que transfira a propriedade e a posse dos veículos abaixo listados para as entidades e municipalidades indicadas, de modo a atender as disposições do art. 15 do Decreto nº 99.658/1990 e ao objeto do convênio pactuado: 
	Veículo de Placa
	Município

	JXI-3905 
	Autazes 

	JXI-4015 
	Funasa/AM 

	JXQ-2987 
	Caapiranga 

	JXI-4025 
	Guajará 

	JXI-3875  
	Manacapuru 

	JXI-3835 
	Tefé 

	JXQ-2967 
	Juruá 

	JXI - 3885 
	Ipixuna 

	JXI - 3945 
	Fonte Boa 

	JXI - 3845 
	Humaitá 

	JXI - 4105 
	Tabatinga 

	JXI - 4115 
	Careiro 

	JXI - 4005 
	Parintins 

	JXI - 3965 
	Rio Preto da Eva 

	JXI - 3975 
	Beruri 

	JXI - 4085 
	Borba 

	JXI - 3925 
	Maraã 

	Microônibus de Placa
	Entidade

	JXI - 3855 
	Funasa/AM 

	JXI - 4045 
	Funasa/AM 

9.4.	autorizar, desde logo, nos termos do art. 28, inciso II, da Lei nº 8.443/1992, a cobrança judicial das dívidas, caso não atendidas as notificações; 
9.5.	remeter cópia desta deliberação, acompanhada do relatório e voto que a fundamentam, à Procuradoria Regional da República no Estado do Amazonas, para as providências cabíveis, nos termos do  art. 16, § 3º, da  Lei nº 8.443/1992. 
HISTÓRICO 
2.	O histórico encontra-se precisamente sumariado no Relatório, baseado na instrução da unidade técnica de origem, e na Proposta de Deliberação do e. Ministro Augusto Nardes, que guiou o Acórdão 7337/2009-TCU-Primeira Câmara, compensando transcrever o seguinte excerto que mais interessa nesta fase recursal:  
Tratam os autos, originalmente, de representação formulada pela Secex/AM ante notícia veiculada em jornal estadual dando conta de que a Fundação Boas Novas seria investigada pela Comissão Parlamentar de Inquérito da Câmara Federal instaurada para concluir as investigações da Operação Sanguessuga deflagrada pela Polícia Federal para desarticular o esquema de fraudes em licitações na área de saúde, especificamente aquelas voltadas para a compra de ambulâncias, financiadas com recursos oriundos de emendas parlamentares no Orçamento da União. 
2.	À mencionada fundação foram destinados recursos no valor de R$ 1.800.000,00, oriundos de uma única emenda parlamentar de autoria de um deputado, cujo irmão era presidente da Fundação Boas Novas, com a finalidade de serem adquiridas unidades móveis de saúde. 
3.	Em vista dos fatos apurados pela CPI e Policia Federal, a unidade instrutiva propôs o conhecimento da presente representação e autorização para o endereçamento de diligência ao Fundo Nacional de Saúde a fim de verificar se teria realizado acompanhamento da execução dos Convênios nº s 4.004/2004 e 4.132/2004 (SIAFI nº s 518974 e 518975) , que, segundo informações obtidas no Siafi, esses ajustes foram celebrados entre a fundação e o Ministério da Saúde, nos valores de R$ 861.800,00 e R$ 642.200,00, respectivamente, cujo objeto comum era o de "dar apoio financeiro para a aquisição de unidades móveis de saúde, visando o fortalecimento do Sistema Único de Saúde - SUS", que se materializou na aquisição de 18 ambulâncias e 3 microônibus equipados para atendimento médico distribuídos por meio de contrato de comodato a diversos municípios e localidades do Estado do Amazonas. 
4.	Em atendimento a diligência, o órgão concedente informou que realizou vistoria in loco na entidade e apontou inúmeras irregularidades na execução de ambos os ajustes. 
5.	Com vista a apurar tais irregularidades, a unidade técnica realizou, com minha anuência, inspeção na entidade cujo relatório motivou a conversão da representação em tomada de contas especial autorizada pelo Acórdão 1222/2007-TCU-Plenário.  
6.	Em vista da inobservância por parte da entidade de inúmeros dispositivos da Lei nº 8.666/1993 quando da realização dos certames licitatórios (Tomadas de Preços nº s 2/2005 e 6/2005 e Concorrência Pública nº 1/2005) para as aquisições dos veículos e equipamentos médico-odontológicos, a Secex/AM efetivou audiência dos seguintes funcionários da fundação: Srs. Dan Câmara, ex-Diretor Executivo; José Nelson Oliveira dos Santos, Diretor Executivo; Miquéias Carvalho de Lima, Presidente da Comissão de Licitação; Samuel Barbosa Gahú da Silva e Ronaldo de Lucena Siqueira, membros da Comissão de Licitação, com a intenção de que apresentassem razões de justificativas para as irregularidades praticadas. 
7.	Ao passo em que verificou não restar comprovada a boa e regular aplicação dos recursos dos ajustes, principalmente em face da não-localização de algumas ambulâncias e equipamentos médicos adquiridos, e, ainda, por não ter havido a devida aplicação no mercado financeiro dos recursos dos convênios nem terem sido devolvidos os saldos remanescentes dos convênios, a unidade técnica também entendeu pertinente o endereçamento de citação aos responsáveis pela fundação, em solidariedade como os representantes da empresas E. F. Medeiros e Central Car Veículos Ltda., fornecedoras dos veículos e equipamentos, para apresentassem alegações de defesa ou recolhessem aos cofres públicos o valor do débito apurado, atualizado monetariamente e acrescido de juros. 
2.1.	Os responsáveis Dan Câmara (XXX.736.742-XX) ; José Nelson Oliveira dos Santos (XXX.669.872-XX) ; Miquéias Carvalho de Lima (XXX.564.792-XX) ; Ronaldo de Lucena Siqueira (XXX.033.632-XX) ; Samuel Barbosa Gahú da Silva (XXX.875.032-XX) ; E. F. Medeiros (05.954.924/0001-40) e Fundação Boas Novas (84.541.689/0001-51) interpuseram recursos de reconsideração contra o referido Acórdão 7337/2009-TCU-Primeira Câmara ainda pendentes de julgamento (peças 47, 48, 49, 50, 51, 52 e 53) . 
2.2.	Esta unidade técnica concluiu a respectiva manifestação de mérito em 24/6/2011, cuja proposta de encaminhamento foi de negar provimento aos mencionados recursos (peça 53, p. 39-55) .  
2.3.	Posteriormente, estando os autos no Ministério Público junto ao TCU (MP/TCU) , os recorrentes apresentaram novos elementos (documentação complementar aos recursos de reconsideração) , razão por que o e. Relator à época, Min. José Múcio Monteiro, determinou a esta unidade a emissão de novo pronunciamento. Assim, em 24/2/2012, foi lançada nos autos a segunda manifestação de mérito quanto aos referidos recursos, ratificando a anterior ao propor igualmente negar-lhes provimento (peça 53, p. 61-67) . Os trechos da referida instrução que interessam ao deslinde do mérito dos recursos pendentes são transcritos em tópico próprio adiante.  
2.4.	O MP/TCU anuiu com o encaminhamento proposto (peça 53, p. 69) .  
2.5.	Em 22/5/2014, a recorrente Fundação Boas Novas peticionou requerendo a juntada aos autos e consideração no julgamento do recurso de reconsideração as declarações de duas empresas revendedoras de veículos acerca do suposto preço praticado no mercado local do modelo "Fiat Fiorino Ambulância com Equipamentos de Unidade Móvel de Saúde" (peça 92) .  
2.6.	Em 12/3/2015, a recorrente Fundação Boas Novas formalizou petição nos autos com o seguinte teor (peça 96) : 
FUNDAÇÃO BOAS NOVAS, já qualificada nos autos do processo epigrafado, vem à presença desta Douta Autoridade, em atenção ao demonstrativo de débitos na forma do art. 28 c/c os arts. 24 e 23, III da Lei 8.443/92 c/c arts. 1º, 2º e 3º da Lei 6.822/80 e, ainda, conforme decisão 1.122/2000-TCU-Plenário e o Acórdão 1603/2011-TCU-Plenário com alterações do Acórdão 1247/2012-TCU-Plenário, expor e, ao final, requerer o seguinte: 
QUE tem interesse em finalizar o presente processo, absorvendo o valor total apurado por esse Tribunal; Para tanto requer:  
1- O parcelamento da dívida de R$ 661.933,90 (seiscentos e sessenta e um mil novecentos e trinta e três reais e noventa centavos) em (36) trinta e seis vezes iguais;  
2- Que, ao final, sejam aprovadas as contas desta Peticionária com ressalvas;  
3- Após paga a última parcela, que seja arquivado, definitivamente, o referido processo 
2.7.	Em despacho de 12/3/2015, o Relator à época, e. Min. José Múcio Monteiro, assim se manifestou (peça 97, grifou-se) : 
Trata-se, nesta fase processual, de recurso de reconsideração interposto pela Fundação Boas Novas e outros responsáveis contra o Acórdão 7337/2009-TCU-Primeira Câmara, que julgou irregulares as contas de agentes da referida entidade e de empresas revendedoras de veículos, com condenação em débito e aplicação de multa, em razão da prática de superfaturamento na compra de ambulâncias e da falta de devolução de saldo, relativamente a convênios firmados com o Ministério da Saúde.  
Tendo sido instruídos os recursos, estavam os autos no meu gabinete quando a Fundação Boas Novas apresentou requerimento com vistas ao pagamento parcelado do débito indicado na deliberação recorrida, bem como para que, ao final, as contas sejam julgadas regulares com ressalva.  
Observo que a Fundação, a despeito do reconhecimento da sua legitimidade para recorrer, em exame preliminar, não teve contas julgadas nem foi condenada em débito ou multa pelo Acórdão 7337/2009-TCU-Primeira Câmara. 
Não obstante, mediante o Acórdão 2763/2011-TCU-Plenário, a obrigatoriedade de responsabilização de entidades privadas convenentes, junto com os seus dirigentes, foi pacificada pelo Tribunal.  
Assim, com base no entendimento firmado, seria possível dar provimento parcial ao recurso da Fundação, a fim de integrá-la à relação processual e citá-la em solidariedade com os demais responsáveis, circunstância que lhe daria o direito de pagar parceladamente o débito, com atualização, mas sem juros, bem como a expectativa de, ao término, ter suas contas julgadas regulares com ressalva, nos termos do § 2º do art. 12 da Lei nº 8.443/1992.  
Entretanto, por racionalidade e com base no art. 217 do Regimento Interno do TCU, que permite o parcelamento "em qualquer fase do processo", decido:  
a)	autorizar a Fundação Boas Novas a pagar em 36 parcelas o débito a que se refere os subitens 9.1.1, 9.1.2 e 9.1.3 do Acórdão 7337/2009-TCU-Primeira Câmara, atualizado monetariamente, observadas as condições regimentais;  
b)	determinar a imediata emissão da guia de recolhimento, para que seja logo iniciado o cumprimento da obrigação;  
c)	sobrestar o julgamento dos recursos de reconsideração, até o final do pagamento, para posterior exame da situação dos demais responsáveis. 
2.8. Em 6/2/2019, a unidade técnica de origem manifestou-se no seguinte sentido (peças 186-187) : 
[...] 15. Conforme extrato do SisGRU, (peça 175) e segundo a instrução anterior (peça 177) , remanescia um saldo devedor de R$ 61.220,81. Desse valor, foi recolhido mais R$ 32.000,00 em 30/1/2019 (peça 184) .  
16.	Ato contínuo, a Fundação Boas Novas informa que pagou menos do que o devido, uma vez que enfrentou dificuldades financeiras, nesse sentido, solicita 40 dias para o recolhimento devidamente corrigido do valor de aproximadamente R$ 29.851,38 (peça 183) .  
17.	Conforme última atualização de débito (peça 185) , o valor a se pagar é de 29.184,50. De toda sorte, entende-se que o pedido da parte não é desarrazoado, de forma que se sugere o seu acatamento. 
CONCLUSÃO  
18.	Diante das razões expendidas, verifica-se que persiste saldo devedor de R$ 29.184,50, em que pese o atraso no pagamento, o responsável está disposto a pagar esse remanescente, solicitando, contudo, dilação de prazo, a qual sugerimos que seja acatada.  
PROPOSTA DE ENCAMINHAMENTO  
19.	Ante o exposto, submetem-se os autos à consideração superior, propondo: a) Acolher, excepcionalmente, a solicitação de 40 dias para a realização do pagamento do saldo remanescente de R$ 29.184,50, com atualização monetária. 
2.9.	Por meio do Acórdão 758/2019-TCU-Plenário (sessão de 3/4/2019) , o Tribunal concordou em "prorrogar por mais 30 (trinta) dias a contar da notificação, o prazo para a realização do pagamento do saldo remanescente de R$ 29.184,50, com atualização monetária, referente ao Acórdão 1222/2007-TCU-Plenário [...]".  
2.10. Desde então, a Fundação Boas Novas juntou aos autos dois comprovantes de pagamentos de guias de recolhimento da União (GRU) : (i) um no valor de R$ 15.000,00, efetuado em 29/3/2019 (peça 190) e, (ii) outro no valor de R$ 16.452,68, efetuado em 28/5/2019 (peças 191 e 200) 
2.11. Em despacho de 18/5/2020, o atual Relator dos recursos, e. Ministro Raimundo Carreiro manifestou-se nos seguintes termos (peça 204) : 
[...]  
4.	Atribuída a mim a relatoria a quo do feito por força do art. 152 do Regimento Interno do TCU, sobreveio aos autos, em 23/7/2019 e 21/10/2019, informação da Fundação Vilas Boas dando conta de que teria realizado o pagamento da última parcela do débito a ela imputado. 
5.	Considerando, portanto, a informação apresentada pela Fundação Boas Novas no sentido de que teria juntado aos autos comprovante de recolhimento da ÚLTIMA PARCELA do débito (peças 202 e 203) ; e  
6.	Considerando o Despacho proferido pelo Ministro José Múcio à peça 97 em que delimitava o sobrestamento dos recursos de reconsideração pendentes de apreciação até o pagamento final da dívida,  
7.	Determino, com fulcro no art. 157 do RI/TCU, que sejam encaminhados os autos à Secretaria de Recursos para análise dos novos elementos acostados ao processo às peças 202 e 203 e instrução a ser dirigida a este Relator abordando a questão do sobrestamento do exame dos recursos de reconsideração e a situação dos demais responsáveis. 
2.12.	Em atenção ao r. despacho, em 12/6/2020 esta unidade técnica emitiu manifestação de mérito opinando, em suma, (i) pela negativa de provimento aos recursos pendentes e (ii) por considerar liquidado perante a União o débito imputado por meio do Acórdão 7337/2009-TCU-Primeira Câmara, em razão de seu recolhimento integral em valores atualizados por uma das partes (peças 205-206) .  
2.13. O Ministério Público junto ao TCU, representado pelo d. Subprocurador-Geral Lucas Rocha Furtado, manifestou-se de acordo com referida proposta de encaminhamento (peça 208) .  
2.14. Por fim, o Ministro Relator Raimundo Carreiro determinou o retorno dos autos a esta unidade técnica "para que seja feita uma consolidação entre a instrução constante no antigo Anexo 16 (atual peça 53, pp. 61/66) , e a instrução mais recente (peça 205) " visando conferir maior clareza ao futuro Relatório [peça 216]. 
2.15. A determinação foi cumprida e emitida a instrução de peça 217, ratificada pelo corpo diretivo desta unidade técnica (peça 218) , na qual se conclui, verbis: 
16. Das análises anteriores, ante os elementos acostados a estes autos até o momento, especialmente os documentos relacionados à liquidação do débito imputado por uma das partes recorrentes, o contexto normativo e as diretrizes jurisprudenciais aplicáveis ao caso, conclui-se:  
I)	não haver fundamentos para alterar as manifestações de mérito anteriormente lançadas nos autos por esta unidade técnica no sentido de negar provimento aos recursos de reconsideração pendentes (peça 53, p. 39-55 e p. 61-67) , as quais merecem integral ratificação e são incorporadas à presente instrução; 
II)	haver fundamentos para o r. Colegiado julgador, de ofício, considerar quitado o débito imputado nestes autos (liquidação da dívida por uma das partes) e, em consequência, extintos os itens 9.1.1, 9.1.2 e 9.1.3 do Acórdão 7337/2009-TCU-Primeira Câmara; também em consequência do pagamento integral da dívida, haver razão para, de ofício, o e. Colegiado julgador tornar parcialmente insubsistente o subitem 9.3.2, do Acórdão 7337/2009-TCU-Primeira Câmara, este último exclusivamente no que concerne aos veículos de placas JXI-4015, JXI-3855 e JXI-4045 (beneficiária União/Funasa) . 
III)	não haver fundamentos para o r. Colegiado julgador alterar o julgamento pela irregularidade destas contas especiais dos recorrentes; 
IV)	não haver fundamento para o r. Colegiado julgador afastar as multas aplicadas aos recorrentes cujo fundamento fático-jurídico é a condenação em débito (art. 57, da Lei 8.443/1992) . 
2.16.  Em razão das conclusões foi proposto, na mesma instrução de peça 217, o seguinte encaminhamento, verbis: 
17. Ante o exposto, com fundamento no art. 33, da Lei 8.443/92, submetem-se os autos às instâncias subsequentes reiterando-se a proposta de encaminhamento veiculada na última manifestação desta unidade técnica (peças 205-206) no sentido de: 
a) conhecer dos recursos de reconsideração interpostos por Dan Câmara (200.736.742- 49) ; José Nelson Oliveira dos Santos (XXX.669.872-XX) ; Miquéias Carvalho de Lima (336.564.792- 91) ; Ronaldo de Lucena Siqueira (XXX.033.632-XX) ; Samuel Barbosa Gahú da Silva (406.875.032- 72) ; E. F. Medeiros (05.954.924/0001-40) e Fundação Boas Novas (84.541.689/0001-51) e, no mérito, negar-lhes provimento; 
b) considerar liquidado perante a União o débito imputado por meio do Acórdão 7337/2009-TCU-Primeira Câmara, em razão dok e seu recolhimento integral em valores atualizados por uma das partes e, em consequência, extintos os correspondentes subitens 9.1.1, 9.1.2 e 9.1.3 daquela decisão, e conferir quitação exclusivamente com relação ao referido débito a Dan Câmara (XXX.736.742-XX) , José Nelson Oliveira dos Santos (XXX.669.872-XX) , Miquéias Carvalho de Lima (XXX.564.792-XX) , Ronaldo de Lucena Siqueira (XXX.033.632-XX) , Samuel Barbosa Gahú da Silva (XXX.875.032-XX) , à empresa E. F. Medeiros (05.954.924/0001-40) e à empresa Central Car Veículos Ltda (34.514.786/0001-87) ;  
c)	também em consequência da quitação do débito perante a União (subitens 9.1.1, 9.1.2 e 9.1.3 do Acórdão 7337/2009-TCU-Primeira Câmara) , de ofício, tornar parcialmente sem efeito o subitem 9.3.2, do Acórdão 7337/2009-TCU-Primeira Câmara, exclusivamente no que concerne aos veículos de placas JXI-4015, JXI-3855 e JXI-4045 (beneficiária União/Fundação Nacional de Saúde - Funasa) ; e  
d)	cientificar os recorrentes, a empresa Central Car Veículos Ltda (34.514.786/0001- 87) , o Ministério da Saúde, a Fundação Nacional de Saúde (Funasa) e o Ministério Público da União (Procuradoria Regional da República no Estado do Amazonas) do acórdão que vier a ser prolatado, ressaltando-se que o relatório e o voto que o acompanharem podem ser consultados no endereço www.tcu.gov.br/acordaos, no dia seguinte ao de sua oficialização. 
2.17. Ato contínuo, a Fundação Boas Novas, por intermédio da petição de peça 233, requer que no item "c" da instrução de peça 217 se substitua o veículo de "placa JXI-4015 (ambulância) pelo veículo de placa JXI-4275 (microônibus) ". 
2.18. Neste momento, retornam os autos a esta Secretaria em razão do Despacho de peça 234 que determinou o retorno dos autos à Secretaria de Recursos - Serur para a análise do pedido constante da peça 233.  
EXAME DE ADMISSIBILIDADE 
3. Os recursos pendentes foram conhecidos pelo Relator sorteado à época, e. Ministro José Múcio Monteiro por meio de despacho de 11/2/2011 (peça53, p. 37) . Os "anexos" 9, 11, 12, 13, 14, 15 e 16 mencionados naquele despacho referiam-se a volumes do processo físico que, após digitalização e conversão em autos eletrônicos no Sistema e-TCU, correspondem, respectivamente, às peças 47 (recurso da empresa E. F. Medeiros) , 48 (recurso de Dan Câmara) , 49 (recurso de José Nelson Oliveira dos Santos) , 50 (recurso da Fundação Boas Novas) , 51 (recurso de Samuel Barbosa Gahú) , 52 (recurso de Ronaldo de Lucena Siqueira) e 53 (recurso de Miquéias Carvalho de Lima) .  
EXAME DE MÉRITO 
4. 	Delimitação 
4.1. Constitui objeto da presente instrução examinar o teor do pedido contido à peça 233 e sua correlação com o julgamento dos recursos de reconsideração. 
4.2. Antes da análise do pedido contido à peça 233, ratifica-se todo o exame realizado à peça 217, à exceção da parte final do item II da conclusão  - "também em consequência do pagamento integral da dívida, haver razão para, de ofício, o e. Colegiado julgador tornar parcialmente insubsistente o subitem 9.3.2, do Acórdão 7337/2009-TCU-Primeira Câmara, este último exclusivamente no que concerne aos veículos de placas JXI-4015, JXI-3855 e JXI-4045 (beneficiária União/Funasa) ", e por consequência do item "c" da proposta de encaminhamento (peça 217) , em razão do exposto a seguir. 
5.	Do pedido da peça 233 
5.1. O recorrente, com fulcro no art. 15, do Decreto 99.658/1990, pediu a esta Corte que os veículos de placas JXI-3855, JXI-4045 e JXI-4275 (microônibus) passassem a integrar o seu patrimônio. 
5.2. Contudo, a análise procedida à peça 217 acata o pedido em relação aos veículos de placas JXI-3855, JXI-4045 e acrescenta o veículo de placa JXI-4015 (ambulância) que não interessa à recorrente. 
5.3. Aduz que embora o veículo de placa JXI-4275 não conste da proposta da peça 217, tal fato deva ter ocorrido em virtude de "erro material por omissão" ante a possibilidade de se verificar a sua inclusão nos presentes autos. 
5.4. Dessa forma, requer o domínio de três microônibus (placas JXI-3855, JXI-4045 e JXI4275) e não de uma ambulância (placa JXI-4015) e dois micro-ônibus (placas JXI-3855, JXI-4045) , conforme proposto na peça 217.      
Análise: 
5.5. O exame do pedido da peça 233 requer a revisitação aos fundamentos e a parte dispositiva do acórdão recorrido e a revisão do item "c" do encaminhamento proposto na peça 217. 
5.6. Em primeiro lugar, conforme já manifestado nesta instrução, ratifica-se o teor do exame da peça 217, a exceção, exatamente, do disposto no item "c" da proposta de encaminhamento. 
5.7. Por oportuno, transcreve-se a discussão tratada na peça 217 e que aborda a questão, verbis: 
12.	Reitera-se a conclusão manifestada por ocasião da última manifestação desta unidade técnica (peças 205-206) no sentido de permanecerem válidos os fundamentos para negar provimento aos recursos de reconsideração pendentes por não serem os elementos recursais capazes de elidir as irregularidades que deram origem ao débito, de modo que devem ser ratificadas e são ora incorporadas as manifestações anteriores desta unidade técnica (peça 53, p. 39-55 e p. 61-67) . 
13.	Por outro lado, após reconhecimento da dívida, pedido de parcelamento e pagamento de diversas parcelas por parte da Fundação Boas Novas, a última manifestação da unidade técnica de origem, datada de 6/2/2019 (peças 186-187) , acolhida por meio do Acórdão 758/2019-TCU-Plenário, noticiava um débito remanescente de R$ 29.184,50 (sessão de 3/4/2019) . 
Posteriormente, foram juntados documentos hábeis a comprovar recolhimentos em favor do Tesouro Nacional (Fundo Nacional de Saúde - FNS) nos valores de R$ 15.000,00 (peça 190) e de R$ 16.452,68 (peças 191 e 200) . Assim, encontra-se evidenciada nos autos a liquidação integral, por uma das recorrentes, do débito (atualizado) imputado por meio do Acórdão 7337/2009-TCU-Primeira Câmara. 
 (...) 
13.2.	Assim, cumpre, de ofício, considerar liquidado o correspondente crédito em favor do Tesouro Nacional/FNS e, por consequência, extintos os subitens 9.1.1, 9.1.2 e 9.1.3 do Acórdão 7337/2009-TCU-Primeira Câmara. 
13.3.	Por fim, pelas mesmas razões (liquidação do débito) , cabe, de ofício, também tornar parcialmente sem efeito o subitem 9.3.2, do Acórdão 7337/2009-TCU-Primeira Câmara, exclusivamente no que concerne aos veículos de placas JXI-4015, JXI-3855 e JXI-4045, em razão de a beneficiária da determinação ali contida ser entidade vinculada à União (Fundação Nacional de Saúde - Funasa) , e haja vista o Tesouro Nacional ter sido ressarcido em espécie em montante atualizado que contempla, dentre outros, os valores daqueles bens (grifos acrescidos) . 
5.8.	Veja-se que na peça 217 foi proposto a insubsistência do item 9.3.2 somente em relação aos veículos de placas JXI-3855, JXI-4045 e JXI-4015, pois estes deveriam ter a titularidade transferida para a Funasa.  
5.9.	Percebe-se, também, que a proposta de insubsistência da determinação teve por fundamento a liquidação do débito.  
5.10.	Com base nesta proposta, a recorrente requer a substituição da ambulância por outro microônibus que não consta na parte dispositiva do acórdão.  
5.11.	Eis um primeiro ponto que necessita ser abordado, qual seja, a ausência do microônibus de placa JXI-4275 na parte dispositiva do Acórdão 7337/2009-TCU-Primeira Câmara (peça 26, p. 103) .  
5.12.	Entende-se assistir razão ao recorrente, pois houve erro material por omissão na falta de inclusão de tal veículo na parte dispositiva. Veja o discutido no item 13.10.5 do relatório do acórdão (peça 26, p. 90) , no qual está expresso na tabela que o microônibus JXI-4275 fez parte do escopo tanto do convênio, quanto da discussão sobre a transferência de titularidade.  
5.13.	Também na proposta de encaminhamento da unidade técnica de origem (peça 26, p. 98) o veículo consta da tabela e foi abordado. 
5.14.	Logo, entende-se que houve, sim, erro material, ao não se incluir o mencionado veículo na parte dispositiva do Acórdão 7337/2009-TCU-Primeira Câmara. 
5.15.	Isso posto, o segundo passo para exame do pedido requer rever os fundamentos do débito imputado e se pertinente a proposta de encaminhamento contida no item "c" da peça 217. 
5.16.	Novamente, há necessidade de se revisitar o relatório do Acórdão 7337/2009-TCU-Primeira Câmara.  
5.17.	Do discutido no relatório e da conclusão (peça 26, p. 82-98) , acatadas pelo acórdão recorrido, verifica-se que o débito decorreu de:  
a)	Ocorrência 1: Falta de comprovação da boa e regular aplicação dos recursos repassados à Fundação Boas Novas, por intermédio dos convênios nº s 4.004/2004 e 4.132/2004 que tinha por objeto a aquisição de unidades móveis de saúde, tendo em vista o superfaturamento caracterizado. As ambulâncias para simples remoção (veículo + equipamento + frete) apresentaram valor de mercado de R$ 49.270,00, ao passo que o valor unitário pago à E. F. Medeiros em onze ambulâncias foi de R$ 64.430,00 (R$ 15.160,00 X 11 = R$ 166.760,00) . Os equipamentos previstos no plano de trabalho para os microônibus apresentaram valor de mercado de R$ 16.930,90, ao passo que o valor unitário pago à E.F. Medeiros nos três equipamentos foi de R$ 64.000,00 (R$ 47.069,10 X 3 = R$ 141.207,30) . 
	Valor Original dos Débito (R$) 
	Data da Ocorrência 

	153.983,65 
	4/8/2005 

	153.983,65 
	19/10/2005 

b)	Ocorrência 2: Falta de comprovação da boa e regular aplicação dos recursos repassados à Fundação Boas Novas, por intermédio do convênio 4.004/2004 que tinha por objeto a aquisição de unidades móveis de saúde, tendo em vista o superfaturamento caracterizado. As ambulâncias para simples remoção (veículo + equipamento + frete) apresentaram valor de mercado de R$ 49.270,00, ao passo que o valor unitário pago à Central Car Ltda. em seis ambulâncias foi de R$ 59.700,00 (R$ 10.430,00 X 6 = R$ 62.580,00) .  
	Valor Original dos Débito (R$) 
	Data da Ocorrência 

	31.290,00 
	6/1/2006 

	31.290,00 
	31/3/2006 

c)	Ocorrência 3: Falta de comprovação da boa e regular aplicação dos recursos repassados à Fundação Boas Novas, por intermédio dos convênios nº s 4.004/2004 e 4.132/2004 que tinha por objeto a aquisição de unidades móveis de saúde, tendo em vista que os recursos não-foram aplicados no mercado financeiro pelo período devido, não foram devolvidos os saldos remanescentes dos convênios e os valores recolhidos posteriormente não foram suficientes para sanear todo o débito apurado. 
Valor Original do Débito em (data dos recolhimentos) : R$ 38.860,60 (R$ 5.819,83, R$ 1.806,60, R$ 4.518,71, R$ 1.210,58, R$ 1.292,36, R$ 24.212,52) 
	Valor Original dos Débito (R$) 
	Data da Ocorrência 

	38.860,60 
	14/5/2007 

5.18.	Entende-se, incontroverso, que o débito decorreu do superfatumento dos microônibus e ambulâncias, bem como da ausência da aplicação dos recursos no mercado financeiro.  
5.19.	A quitação ou liquidação do débito promove o devido ressarcimento aos cofres públicos daqueles que deram causa a estas irregularidades. O débito teve origem no superfaturamento e na gestão irregular dos recursos (não aplicação no mercado financeiro) , e o ressarcimento não tem relação com valores efetivamente utilizados na aquisição dos veículos. 
5.20.	Assim, não há que se falar em transferência de titularidade, pois o recorrente não ressarciu o quantum utilizado na compra, mas tão-somente o valor a maior identificado. Os veículos foram adquiridos com recursos dos convênios, porém superfaturados. Ao se admitir quitado e liquidado o débito, não se trata do valor de mercado dos bens móveis, mas do valor pago a maior, de forma indevida e irregular. Não há, portanto, razão para se concluir que os valores utilizados na aquisição dos veículos foram devolvidos com a quitação do débito. 
5.21.	Repita-se, a quitação do débito com o respectivo ressarcimento não abarca os valores utilizados na aquisição dos veículos, mas, tão-somente o superfaturamento da compra e a gestão irregular dos recursos. 
5.22.	Dessa forma, a nosso sentir, permanecem hígidos e irretocáveis todos os argumentos expostos no relatório e no voto condutor do Acórdão 7337/2009-TCU-Primeira Câmara acerca da transferência da titularidade dos veículos para os entes e entidade estatal, não havendo que se falar, com todas as vênias de estilo ao disposto no item "c" da instrução de peça 217, em insubsistência do item 9.3.2 em relação aos veículos de placas JXI-4015, JXI-3855 e JXI-4045, nem tampouco ao veículo de placa JXI-4275, objeto deste pedido em exame.          
5.23.	Ante o exposto, ratifica-se a análise constante da peça 217, a exceção do item "c" da proposta de encaminhamento e rejeita-se o pedido da recorrente de que seja admitida a incorporação a seu patrimônio do micro-ônibus de placa JXI-4275. 
5.24.	Por fim, por haver erro material no Acórdão 7337/2009-TCU-Primeira Câmara entende-se necessárias breves considerações extraídas de relevante e minucioso estudo recente desta Secretaria.  
5.25.	A um, para os fins do art. 184 do RI/TCU, se houver alteração substancial do julgado, ante a correção do erro material, há a necessidade de reabertura de prazos recursais, exatamente porque interfere, em termos práticos, nas situações de vantagem ou de desvantagens que resultavam da deliberação original. 
5.26.	A dois, ainda que não transitada em julgado a deliberação, há que se mencionar que doutrina e jurisprudência afirmam que o erro material não transita em julgado, podendo ser corrigido a qualquer tempo, assim que detectado (v.g. STF, RE 168.684, EDv-ED-QO, DJ 1/8/2003, EXT 775, AgR-QO, DJ 16/9/2005; STJ, EDREsp 530.089. DJ 15/3/2004 e REsp. 54.463. DJ 29/5/1995) . 
5.27.	Dessa forma, aditar-se-á ao encaminhamento da peça 217 a proposta de corrigir o erro decorrente da omissão do veículo de placa JXI-4275 na parte dispositiva, com devolução do prazo à Fundação Boas Novas, nos termos do art. 184 do RITCU, para que se manifeste sobre a questão. 
CONCLUSÃO 
6.	Das análises anteriores, conclui-se que: 
a)	deve ser ratificada a análise da peça 217 por seus consistentes fundamentos e excluído o item "c" da proposta de encaminhamento; 
b)	deve-se rejeitar o pedido formulado na peça 233 e promover a correção do erro material do Acórdão 7337/2009-TCU-Primeira Câmara, inserindo na sua parte dispositiva o veículo de placa JXI-4275 para que também tenha sua titularidade transferida à Funasa; 
6.1. Com base nessas conclusões, propõe-se rejeitar o pedido constante da peça 233 e promover os ajustes sugeridos na conclusão. 
PROPOSTA DE ENCAMINHAMENTO 
7. Ante o exposto, com fundamento nos arts. 32, I e 33, da Lei 8.443/92 c/c o art. 285, caput, do RI-TCU, submetem-se os autos à consideração superior, propondo-se: 
a)	conhecer dos recursos de reconsideração interpostos por Dan Câmara (200.736.742- 49) ; José Nelson Oliveira dos Santos (XXX.669.872-XX) ; Miquéias Carvalho de Lima (336.564.792- 91) ; Ronaldo de Lucena Siqueira (XXX.033.632-XX) ; Samuel Barbosa Gahú da Silva (406.875.032- 72) ; E. F. Medeiros (05.954.924/0001-40) e Fundação Boas Novas (84.541.689/0001-51) e, no mérito, negar-lhes provimento; 
b)	considerar liquidado perante a União o débito imputado por meio do Acórdão 7337/2009-TCU-Primeira Câmara, em razão de seu recolhimento integral em valores atualizados por uma das partes e, em consequência, extintos os correspondentes subitens 9.1.1, 9.1.2 e 9.1.3 daquela decisão, e conferir quitação exclusivamente com relação ao referido débito a Dan Câmara (XXX.736.742-XX) , José Nelson Oliveira dos Santos (XXX.669.872-XX) , Miquéias Carvalho de Lima (XXX.564.792-XX) , Ronaldo de Lucena Siqueira (XXX.033.632-XX) , Samuel Barbosa Gahú da Silva (XXX.875.032-XX) , à empresa E. F. Medeiros (05.954.924/0001-40) e à empresa Central Car Veículos Ltda (34.514.786/0001-87) ; 
c) corrigir o erro material identificado para em substituição à determinação contida no item 9.3.2 do acórdão recorrido, determinar à Fundação Boas Novas que transfira a propriedade e a posse dos veículos abaixo listados para as entidades e municipalidades indicadas, de modo a atender as disposições do art. 15 do Decreto 99.658/1990 e ao objeto do convênio pactuado: 
	Veículo de Placa 
	Município 

	JXI-3905 
	Autazes 

	JXI-4015 
	Funasa/AM 

	JXQ-2987 
	Caapiranga 

	JXI-4025 
	Guajará 

	JXI-3875  
	Manacapuru 

	JXI-3835 
	Tefé 

	JXQ-2967 
	Juruá 

	JXI - 3885 
	Ipixuna 

	JXI - 3945 
	Fonte Boa 

	JXI - 3845 
	Humaitá 

	JXI - 4105 
	Tabatinga 

	JXI - 4115 
	Careiro 

	JXI - 4005 
	Parintins 

	JXI - 3965 
	Rio Preto da Eva 

	JXI - 3975 
	Beruri 

	JXI - 4085 
	Borba 

	JXI - 3925 
	Maraã 

	Microônibus de Placa 
	Entidade 

	JXI - 3855 
	Funasa/AM 

	JXI - 4045 
	Funasa/AM 

	JXI - 4275 
	Funasa/AM 

c)	devolver o prazo à Fundação Boas Novas, nos termos do art. 184 do RITCU, para que se manifeste sobre a correção do erro material; 
d)	informar ao (s) recorrente (s) e demais interessados do acórdão a ser proferido, 
destacando que o relatório e o voto que o fundamentam podem ser acessados por meio do endereço eletrônico www.tcu.gov.br/acordaos". 
3.	O Ministério Público junto ao TCU emitiu parecer parcialmente divergente, na pessoa do Subprocurador-Geral Lucas Rocha Furtado (peça 246) , litteris:
Trata-se de recursos de reconsideração interpostos por Dan Câmara, José Nelson Oliveira dos Santos, Miquéias Carvalho de Lima, Ronaldo de Lucena Siqueira, Samuel Barbosa Gahú da Silva, bem assim pela empresa E. F. Medeiros e pela Fundação Boas Novas, em face do Acórdão 7337/2009-TCU-Primeira Câmara.  
Referida deliberação julgou as contas dos recorrentes (exceto a Fundação Boas Novas) 
como irregulares, condenou-lhes em débito e aplicou-lhes a multa prevista no art. 57 da Lei nº 8.443/1992. Com relação à Fundação Boas Novas, o acórdão recorrido expediu-lhe determinações, entre elas, a de efetuar a transferências de veículos (unidades móveis de saúde) para determinados municípios do estado do Amazonas e para a Fundação Nacional de Saúde - Funasa.  
A motivação para a expedição do acórdão recorrido foi a constatação de irregularidades na execução de convênio celebrado entre a Fundação Boas Novas e a Funasa, cujo objeto era o de "dar apoio financeiro para a aquisição de unidades móveis de saúde, visando o fortalecimento do Sistema Único de Saúde - SUS", que se materializou na aquisição de 18 ambulâncias e 3 microônibus equipados para atendimento médico. A Fundação Boas Novas foi investigada pela Comissão Parlamentar de Inquérito da Câmara Federal instaurada para concluir as investigações da Operação Sanguessuga, deflagrada pela Polícia Federal, para desarticular o esquema de fraudes em licitações na área de saúde, especificamente aquelas voltadas para a compra de ambulâncias, financiadas com recursos oriundos de emendas parlamentares no orçamento da União. Entre outras irregularidades, foi identificado superfaturamento das unidades móveis adquiridas, fator que ocasionou o dano ao erário, em razão do qual foram os responsáveis condenados em débito, bem como a ocorrência de fraude à licitação.  
A análise inicial dos recursos foi empreendida pela Serur, à peça 53, páginas 39 a 52, em que se concluiu pelo conhecimento e pela negativa de provimento, o que contou com a anuência do corpo dirigente. Após a análise de novos elementos, essa conclusão foi ratificada pela instrução de peça 53, páginas 61 a 66. 
Desde logo, manifesto-me de acordo com as análises da Serur, no sentido de que os argumentos recursais e os elementos novos apresentados posteriormente não logram infirmar a ocorrência de superfaturamento e a constatação de fraude à licitação, o que eu já havia manifestado outrora em parecer de peça 53, página 69.  
Ocorre que, após a manifestação da unidade técnica e deste representante do MP/TCU acerca dos recursos de reconsideração ora em análise neste feito, a Fundação Boas Novas compareceu aos autos requerendo o parcelamento do débito, para fins de pagamento, o que foi deferido pelo relator e efetivamente ocorreu. A continuidade da apreciação dos recursos ficou suspensa até a quitação do débito, o qual foi considerado quitado conforme peças 205 e 206.  
Novos atos processuais se seguiram (determinação do relator para consolidação dos pareceres até então emitidos na fase recursal e requerimento da Fundação Boas Novas) , até culminar-se na derradeira instrução de mérito da Serur, lançada à peça 244 e corroborada pelo pronunciamento de peça 245. 
Em síntese, essa última instrução formula proposta no sentido de: 
a)	conhecer dos recursos de reconsideração e, no mérito, negar-lhe provimento; 
b)	considerar liquidado o débito (tornando sem efeito os itens subitens 9.1.1, 9.1.2 e 9.1.3 do acórdão recorrido) ; 
c)	manter a irregularidade das contas (item  9.1 do acórdão recorrido) e a aplicação da multa com base no art. 57 da Lei nº 8.443/1992 (item 9.2 do acórdão recorrido) para todos os responsáveis; 
d)	indeferir o pedido da Fundação Boas Novas deduzido na peça 233;  
e)	corrigir erro material, para incluir mais um veículo na tabela do item 9.3.2 do Acórdão 7337/2009-TCU-Primeira Câmara, restituindo-se prazo à Fundação Boas Novas para se manifestar sobre a correção desse erro material, com base no art. 184 do RITCU. 
Com as devidas vênias, entendo que três pontos da proposta acima resumida merecem reparo. 
O primeiro refere-se à manutenção da aplicação da multa do art. 57 da Lei nº 8.443/1992 a todos os responsáveis constantes do item 9.2 do Acórdão 7337/2009-TCU-Primeira Câmara.  
Considero que, por se tratar a multa do art. 57 da Lei nº 8.443/1992 em penalidade acessória à condenação em débito, fixada em determinado percentual desse débito (até cem por cento) , uma vez afastado o dano ao erário, por ter sido quitado, não há mais fundamento para a manutenção da aplicação de multa sob essa hipótese legal.   
Deve-se recordar que, no presente caso concreto, o acórdão que condenou os responsáveis em débito estava sob efeito suspensivo, em razão da admissibilidade dos recursos impetrados, permanecendo nessas condições até o presente momento e mesmo após ter sido quitado o débito.  
Ou seja, trata-se de uma decisão que, a ser mantida, estaria condenando os responsáveis à aplicação de uma multa com base em um débito que não subsiste mais e que foi cominada por uma deliberação que em nenhum momento gerou efeitos no plano da existência, por estar sob efeito suspensivo. 
Todavia, ainda cabe a irregularidade das contas e a aplicação de sanção às pessoas físicas mencionadas no item 9.1 do acórdão recorrido, mas sob outro fundamento: o art. 58, inciso II, da Lei nº 8.443/1992. Com efeito, as razões recursais examinadas pela Serur nas instruções de peça 53, páginas 39 a 52 e 61 a 66, com as quais eu já havia me manifestado de acordo (peça 53, pg. 69) , não lograram afastar a graves constatações de fraude à licitação imputáveis aos Srs. Dan Câmara, José Nelson Oliveira dos Santos, Miquéias Carvalho de Lima, Samuel Barbosa Gahú da Silva e Ronaldo de Lucena Siqueira, enquanto agentes da Fundação Boas Novas à época dos fatos. A fraude à licitação restou materializada pelas irregularidades apuradas, relativas à ausência de parecer jurídico, falta de publicação de editais, alterações imotivadas das datas de recebimento de documentação e de proposta dos licitantes, cobrança exorbitante de custos para retirada de editais, não realização de pesquisa de preços, regras restritivas à ampla competitividade, ausência de orçamento prévio e ausência de critérios de aceitabilidade de preços.  
Dessa forma, incide na hipótese, a meu ver, o seguinte enunciado da jurisprudência selecionada: 
"O afastamento de débito conduz à insubsistência de multa fundamentada no art. 57 da Lei Orgânica do TCU. Contudo, não afastada a prática de ato de gestão ilegítimo e contrário à norma, o mérito do julgamento pela irregularidade das contas deve ser mantido, alterando-se apenas o fundamento, que passa a ser o art. 16, inciso III, alínea "b", da Lei 8.443/1992. Neste caso, a multa a ser aplicada deve ser a prevista no art. 58, incisos I e II da mencionada lei".  (Acórdão 2084/2012-TCU-Plenário | Relator: Ministro JOSÉ MÚCIO MONTEIRO) 
O segundo ponto que, no meu entender, merece reparo na proposta da unidade técnica, refere-se à manutenção da aplicação de multa às empresas que venderam os veículos com preços superfaturados, a saber, E. F. Medeiros e Central Car Veículos Ltda. Pelas mesmas razões aduzidas acima, não podem elas ser apenadas com a multa do art. 57 da Lei nº 8.443/1992, uma vez que não subsiste mais o débito, quitado antes que a decisão condenatória transitasse em julgado. Tampouco podem ser sancionadas com a multa prevista no art. 58 da referida lei, visto que, por serem pessoas jurídicas, não praticam atos de gestão.  
Por fim, o terceiro ponto refere-se à correção de erro material para incluir mais um veículo no rol daqueles que devem ter sua titularidade transferida da Fundação Boas Novas à Funasa (item 9.3.2 do Acórdão 7337/2009-TCU-Primeira Câmara) . Entendo que uma decisão nesse sentido não seria uma mera correção de erro material, mas sim um agravante à sucumbência infligida à referida fundação, tendo por base um requerimento apresentado pela própria recorrente (petição de peça 233) , o que encontra obstáculo no princípio do non reformatio in pejus.  Ademais, essa alteração, a meu ver, demonstrar-se-ia contraproducente para o deslinde deste processo, que já conta com mais de dezesseis anos, uma vez que implicaria em abrir novo prazo para a Fundação Boas Novas para se pronunciar sobre esse novo gravame, além dos posteriores recursos que se seguiriam. Essa situação indesejável seria de pouco proveito mesmo em termos materiais, na medida em que estamos falando de um veículo que já conta com mais de dezesseis anos de idade, praticamente já sob os efeitos da completa amortização contábil e em duvidosas condições de adequado uso.  
Ante o exposto, manifesto-me de acordo com a proposta de peça 244, exceto quanto aos três pontos acima explanados".
É o relatório.

Eden Albuquerque da Silva (4115/OAB-AM) e Valsui Claudio Martins (2095/OAB-AM), representando Fundação Boas Novas.

Subprocurador-Geral Lucas Rocha Furtado.

TOMADA DE CONTAS ESPECIAL. IRREGULARIDADES NA EXECUÇÃO DE CONVÊNIOS CELEBRADOS COM FUNDAÇÃO PRIVADA (CONVENENTE) PARA A AQUISIÇÃO DE UNIDADES MÓVEIS DE SAÚDE. NÃO-COMPROVAÇÃO DA BOA E REGULAR APLICAÇÃO DOS RECURSOS. REVELIA. REJEIÇÃO DAS RAZÕES E ALEGAÇÕES. CONTAS IRREGULARES. DÉBITO SOLIDÁRIO. MULTA. EMBARGOS REJEITADOS. RECURSOS DE RECONSIDERAÇÃO. PEDIDO DE QUITAÇÃO DO DÉBITO EM PARCELAS PELA FUNDAÇÃO PRIVADA (CONVENENTE). DEFERIMENTO PELO RELATOR. COMPROVANTES DE QUITAÇÃO DO VALOR RESIDUAL RECONHECIDO PELO ACÓRDÃO 758/2019-TCU-PLENÁRIO. IRREGULARIDADES REMANESCENTES NÃO ELIDIDAS. REDUÇÃO DE OFÍCIO DAS MULTAS IMPOSTAS ÀS PESSOAS FÍSICAS VINCULADAS À FUNDAÇÃO. NEGATIVA DE PROVIMENTO. QUITAÇÃO DO DÉBITO DE OFÍCIO.

TOMADA DE CONTAS ESPECIAL (TCE)

Unidade de Auditoria Especializada em Recursos (AudRecursos); Unidade de Auditoria Especializada em Tomada de Contas Especial (AudTCE).

Inicialmente, registro que atuo nestes autos em sucessão ao Ministro Raimundo Carreiro (art. 153 do RI/TCU) , que por seu turno atuou em sucessão ao Ministro José Múcio Monteiro, nos termos do art. 152 do RI/TCU.
2.	Em análise recursos de reconsideração interpostos por Dan Câmara, José Nelson Oliveira dos Santos, Miquéias Carvalho de Lima, Ronaldo de Lucena Siqueira, Samuel Barbosa Gahú da Silva, E. F. Medeiros e Fundação Boas Novas contra o Acórdão 7337/2009-TCU-Primeira Câmara, relator Ministro Augusto Nardes (peça 26, p. 103-107) , o qual foi mantido pelo Acórdão 7077/2010-TCU-Primeira Câmara, do mesmo relator (peça 28, p. 1) .
3.	O acórdão recorrido julgou tomada de contas especial instaurada por determinação do Acórdão 1222/2007-TCU-Plenário, relator Ministro Guilherme Palmeira e condenou diversos responsáveis em débito e multa por conta de irregularidades ocorridas na execução dos convênios 4.004/2004 e 4.132/2004 celebrados entre o Ministério da Saúde e a Fundação Boas Novas e que tinham por objeto dar apoio financeiro para a aquisição de unidades móveis de saúde, visando o fortalecimento do Sistema Único de Saúde - SUS, e resultou na aquisição de 18 ambulâncias e 3 microônibus equipados para atendimento médico.
4.	Presentes os requisitos de admissibilidade fixados nos arts. 32, inciso I e 33, da Lei 8.443/1992, impõe-se o conhecimento dos recursos, em conformidade com despacho proferido pelo Ministro José Múcio Monteiro à peça 53, p. 37.
5.	O longo histórico processual está sumarizado no relatório antecedente, que reproduz a derradeira instrução da Serur, bem como nas demais instruções daquela Secretaria às peças 217, 205 e 53, p. 39-55 e 61-67, estas últimas exarando as manifestações de mérito em 24/6/2011 e 24/2/2012, respectivamente, bem como nas instruções da Secex-AM às peças 186 e 177. 
6.	A Fundação Boas Novas foi investigada pela Comissão Parlamentar de Inquérito da Câmara dos Deputados instaurada para avaliar e dar conclusão às investigações da Operação Sanguessuga, deflagrada pela Polícia Federal com o objetivo de desarticular esquema de fraudes em licitações na área de saúde, especialmente orientada para aquisição de ambulâncias, financiadas com recursos oriundos de emendas parlamentares do orçamento da União. Entre outras irregularidades, identificou-se superfaturamento das unidades móveis adquiridas, ocasionando dano ao erário, além de fraude à licitação, em razão do qual foram os recorrentes condenados em débito e multa. 
7.	No que interessa ao deslinde desta fase processual, em 12/3/2015, a Fundação Boas Novas formalizou petição nos autos (peça 96) , requerendo o parcelamento da dívida de R$ 663.933,90 em 36 parcelas iguais, mesmo não tendo sido originalmente condenada em débito, o que foi autorizado pelo então Relator, Ministro José Múcio Monteiro, em despacho à peça 97, no qual igualmente determinou o sobrestamento do julgamento dos recursos de reconsideração até o pagamento da dívida.
8.	Em 6/2/2019, a Secex-AM exarou manifestação às peças 186-187, constatando que a Fundação realizara efetivamente o pagamento parcelado, restando ainda um saldo devedor de R$ 29.184,50, o que foi feito mediante os comprovantes juntados aos autos pela Fundação às peças 190 e 191.
9.	A pedido do então relator, Ministro Raimundo Carreiro, a Serur exarou nova manifestação de mérito às peças 205-206, opinando pela negativa de provimento dos recursos pendentes, bem como por considerar liquidado o débito originalmente imputado aos responsáveis, no que foi acompanhada pelo representante do MP/TCU (peça 208) . A fim de conferir maior clareza ao futuro Relatório, o Ministro Raimundo Carreiro determinou o retorno dos autos à Serur para consolidação das diversas instruções (peça 216) , o que foi feito por meio das peças 217-218.
10.	Nesse ínterim, a Fundação Boas Novas manifestou-se novamente nos autos (peça 233) , requerendo a substituição do veículo de "placa JXI-4015 (ambulância) " pelo veículo de "placa JXI-4275 (micro-ônibus) " da lista constante da instrução de peça 217, dos veículos a serem transferidos da titularidade da Fundação para os Municípios ali indicados e a Funasa e que os veículos de placas JXI-3855, JXI-4045 e JXI-4275 (micro-ônibus) passassem a integrar o seu patrimônio, tendo em vista a quitação do débito pela referida Fundação.
11.	Na derradeira e última instrução transcrita no relatório (peça 244) , a Serur reafirma as conclusões anteriores expostas na instrução de peça 217, à exceção da questão relativa ao pedido de transferência de titularidade dos veículos em disputa. Afirma que à peça 217 a Secretaria havia proposto a insubsistência do item 9.3.2 do acórdão em relação aos veículos de placas JXI-3855, JXI-4045 e JXI-4015, que seriam transferidos à Funasa, visto que o Tesouro Nacional foi ressarcido em montante equivalente a esses bens, podendo esses permanecerem na titularidade da Fundação. Entretanto, em nova análise, pondera que o ressarcimento tem relação com o superfaturamento calculado em não propriamente com o valor efetivamente utilizado na aquisição dos veículos. Desse modo, não haveria que se cogitar de transferência de titularidade desses veículos, visto que o ressarcimento não tem relação com o quantum utilizado nas aquisições mas tão somente com o valor pago a maior. 
12.	De outra borda, a Serur reconhece a existência de erro material na parte dispositiva do Acórdão 7337/2009-TCU-Primeira Câmara (peça 26, p. 103) , pela falta da inclusão do micro-ônibus de placa JXI-4275, uma vez que o referido veículo fez parte do escopo do convênio e da discussão de transferência de titularidade (peça 26, p. 90) . Por esse motivo, entende haver necessidade de revisitar o aresto recorrido, para inclusão do referido veículo na lista originalmente elaborada no acórdão, com a reabertura de prazo recursal à Fundação. Pugna, ainda, pela rejeição dos argumentos relativos à manutenção da titularidade dos veículos de placas JXI-4015, JXI-3855 e JXI-4045 com a Fundação, pelas razões já expostas.
13.	Desse modo, propõe rejeitar os pedidos constantes da peça 233, conhecer dos recursos de reconsideração interpostos e negar-lhes provimento, considerar liquidado perante a União o débito imputado por meio do Acórdão 7337/2009-TCU-Primeira Câmara, em razão de seu recolhimento integral em valores atualizados e, em consequência, extintos os correspondentes subitens 9.1.1, 9.1.2 e 9.1.3 daquela decisão, e conferir quitação exclusivamente com relação ao referido débito aos responsáveis, além incluir o veículo de "placa JXI-4275 (micro-ônibus) " Na lista constante do item 9.3.2 do acórdão recorrido.  
14.	Já o representante do MP/TCU acompanhou parcialmente a proposta exarada pela Secretaria Instrutiva, no sentido de considerar elidido o débito inicialmente imputado, divergindo com relação a três pontos: i) não se justificaria a manutenção de uma multa às pessoas físicas com base em débito que não subsiste, havendo necessidade de alterar o fundamento legal para o art. 58, inciso II, da Lei 8.443/1992; ii) não caberia manter a multa aplicada às empresas que venderam os veículos superfaturados, vez que não mais subsiste o débito, tampouco seria viável a alteração do fundamento legal da cominação, visto que pessoas jurídicas não praticam atos de gestão; iii) a correção de erro material para inclusão de mais um veículo no rol daqueles que devem ter a titularidade transferida da Fundação Boas Novas à Funasa consistiria em verdadeira reformatio in pejus, não sendo producente, nesta altura processual, reiniciar o devido processo em relação à Fundação, dado o longo tempo decorrido.
15.	Considero adequadas as ponderações do i. representante do Parquet especializado, Subprocurador-Geral Lucas Rocha Furtado, motivo pelo qual acompanho, na essência, o parecer lavrado por Sua Excelência.   
16.	De fato, não se mostra oportuno e viável, neste momento processual, a inclusão de novo gravame em aresto proferido em 2009, relativo a veículo adquirido há 17 anos, cujo valor residual não justificaria os custos de abertura de novo prazo processual para a manifestação da Fundação Boas Novas, além dos recursos daí derivados. Tal retorno à fase de notificação seria imprescindível em face do princípio do non reformatio in pejus, motivo pelo qual não se cuida aqui de mera correção de erro material, mas de verdadeiro agravamento da situação da requerente.
17.	Como decorrência, também o pedido constante das peças 233 e 247 deve ser rejeitado, com base nos fundamentos exarados pela Secretaria de Recursos, e que declinei no breve histórico feito anteriormente, pedido no qual a Fundação Boas Novas pleiteia a substituição do veículo de "placa JXI-4015 (ambulância) " pelo veículo de "placa JXI-4275 (micro-ônibus) " da lista constante da instrução de peça 217, dos veículos a serem transferidos da titularidade da Fundação para os Municípios ali indicados e a Funasa e que os veículos de placas JXI-3855, JXI-4045 e JXI-4275 (micro-ônibus) passassem a integrar o seu patrimônio. Não obstante, a Fundação Boas Novas pode endereçar esse requerimento ao Ministério da Saúde, órgão ao qual será repassada a atribuição da Funasa na área de saúde, em razão da extinção da Funasa (vide MP 1.156/2023) .
18.	Acompanho o pronunciamento do Parquet especializado igualmente quanto à negativa de provimento dos recursos de reconsideração, considerar liquidado o débito imputado por meio dos subitens 9.1.1, 9.1.2 e 9.1.3 do acórdão recorrido e manter a irregularidade das contas (subitem 9.1 do acórdão recorrido) , mas com aplicação das multas agora com base no art. 58, inciso II, da Lei 8.443/1992 para todos os recorrentes, exceto a Fundação Boas Novas, que não foi apenada originalmente.
19.	A alteração do fundamento legal das multas justifica-se em face das irregularidades relacionadas com a fraude à licitação, imputáveis aos Srs. Dan Câmara, José Nelson Oliveira dos Santos, Miquéias Carvalho de Lima, Samuel Barbosa Gahú da Silva e Ronaldo de Lucena Siqueira, enquanto agentes da Fundação Boas Novas à época dos fatos, as quais não foram desconstituídas ou afastadas pelos recorrentes.
20.	Nesse sentido, colho os seguintes Enunciados desta Corte:
"Afastada, em etapa recursal, a condenação em débito, o TCU pode manter o julgamento pela irregularidade das contas e alterar o valor e o fundamento legal da multa, se remanescer ato ilegal sobre o qual já se tenha oportunizado ao responsável o exercício do contraditório e da ampla defesa". (Acórdão 864/2022-TCU-Plenário, rel. Min. Vital do Rêgo, 11.931/2020-TCU-2ª Câmara, rel. Min. Augusto Nardes e 3.998/2020-TCU-2ª Câmara, rel. Min. Augusto Nardes) .
"É cabível, em grau de recurso, modificar o fundamento legal da multa, do art. 57 para o art. 58 da Lei 8.443/1992, quando o recorrente consegue afastar o débito, mas subsiste a prática de atos irregulares.". (Acórdão 2156/2019-TCU-Plenário, rel. Min. Benjamin Zymler) .
21.	Faço um pequeno parêntese, apenas para ressaltar que também em razão de precedentes do TCU, a mudança de fundamentação da multa aplicada com base no art. 57 para o art. 58, caso seja elidido o débito, indica a redução da multa em razão do afastamento do débito, o que se justifica no caso concreto em razão de as pessoas físicas responsabilizadas nestes autos serem vinculadas à Fundação que efetuou a quitação da dívida. Nesse sentido, verbis:
"A mudança de fundamentação de multa aplicada com base no art. 57 para o art. 58 da Lei 8.443/1992, a fim de apenar responsável que conseguiu, em grau de recurso, elidir o débito, mas não outras irregularidades analisadas pelo TCU, somente é possível caso o valor da pena pecuniária seja superior ao piso definido no regimento interno, levando-se em consideração a consequente redução da multa em função do afastamento do débito". (Acórdão 7394/2012-TCU-Segunda Câmara, rel. Min. Aroldo Cedraz) .
22.	Por essas razões, entendo que os presentes recursos de reconsideração devam ser conhecidos e, no mérito, rejeitados, com a rejeição igualmente do pedido formulado por meio da peça 233; considerar liquidado perante a União o débito imputado por meio do Acórdão 7337/2009-TCU-Primeira Câmara, em razão de seu recolhimento integral em valores atualizados e, em consequência, extintos os correspondentes subitens 9.1.1, 9.1.2 e 9.1.3 daquela decisão, e conferir quitação exclusivamente com relação ao referido débito a Dan Câmara, ex-Diretor Executivo da Fundação, José Nelson Oliveira dos Santos, Diretor Executivo, Miquéias Carvalho de Lima, Presidente da Comissão de Licitação, Ronaldo de Lucena Siqueira e Samuel Barbosa Gahú da Silva, membros da comissão de licitação, e à empresa E. F. Medeiros e à empresa Central Car Veículos Ltda, com a redução de ofício da multa imposta às pessoas físicas indicadas.
23.	Importa registrar que não se verificou ato doloso de improbidade administrativa na conduta dos responsáveis arrolados nestes autos, tendo as irregularidades sido decorrentes de má gestão. Assim, de acordo com o art. 1º, inciso I, alínea "g", §4º da Lei Complementar nº 67, de 18 de maio de 1990, aos responsáveis não cabe a imputação de inelegibilidade, visto que suas contas foram julgadas irregulares sem imputação de débito, além de terem sido sancionados exclusivamente com o pagamento de multa (vide Lei Complementar nº 184/2021) .
24.	É o que dispõe a legislação mencionada, verbis:
"LEI COMPLEMENTAR Nº 64, DE 18 DE MAIO DE 1990
Estabelece, de acordo com o art. 14, § 9º da Constituição Federal, casos de inelegibilidade, prazos de cessação, e determina outras providências.
Art. 1º São inelegíveis:
I - para qualquer cargo:
 (...) 
g) os que tiverem suas contas relativas ao exercício de cargos ou funções públicas rejeitadas por irregularidade insanável que configure ato doloso de improbidade administrativa, e por decisão irrecorrível do órgão competente, salvo se esta houver sido suspensa ou anulada pelo Poder Judiciário, para as eleições que se realizarem nos 8 (oito)  anos seguintes, contados a partir da data da decisão, aplicando-se o disposto no inciso II do art. 71 da Constituição Federal, a todos os ordenadores de despesa, sem exclusão de mandatários que houverem agido nessa condição;        (Redação dada pela Lei Complementar nº 135, de 2010)       (Vide Lei Complementar nº 184, de 2021) 
 (...) 
§ 4º-A. A inelegibilidade prevista na alínea "g" do inciso I do caput deste artigo não se aplica aos responsáveis que tenham tido suas contas julgadas irregulares sem imputação de débito e sancionados exclusivamente com o pagamento de multa.    (Incluído pela Lei Complementar nº 184, de 2021) "
24.	Face ao exposto, voto porque o Tribunal adote a minuta de acórdão que ora submeto à apreciação deste Colegiado.
TCU, Sala das Sessões Ministro Luciano Brandão Alves de Souza, em 04 de abril de 2023.
ANTONIO ANASTASIA 
Relator